臺灣基隆地方法院基隆簡易庭小額民事判決
110年度基小字第159號
原      告  江浩志  

被      告  吳宸瑋  

上列當事人間損害賠償事件，本院於民國110年3月31日言詞辯論
終結，判決如下：
    主  文
被告應給付原告新臺幣參仟陸佰捌拾元，及自民國一○九年十二
月二十五日起至清償日止，按週年利率百分之五計算之利息。
原告其餘之訴駁回。
訴訟費用新臺幣壹仟元，由被告負擔新臺幣壹佰陸拾元，餘由原
告負擔。
本判決第一項得假執行。
    事實及理由
一、本件被告經合法通知，未於言詞辯論期日到場，查無民事訴
    訟法第386條所列各款情事，爰依原告聲請由其一造辯論而
    為判決。
二、原告起訴主張：原告駕駛車牌號碼0000-00號自用小客車（
    下稱系爭車輛）於109年11月5日下午9時20分許行經基隆市
    暖暖區源遠路（暖江橋頭）處，適逢被告駕駛車牌號碼000-
    0000號自用小客車行經該處，因被告超速而撞擊系爭車輛致
    生損害，經送廠估價後，其修復費用為23,600元（含前車雷
    達：12,000元、左前燈【二手、魚眼】：4,000元、烤漆【
    前保桿、前車雷達、左前葉、鈑金拆裝】：7,600元），依
    侵權行為之法律關係，提起本件訴訟，並聲明：被告應給付
    原告23,600元及自起訴狀繕本送達被告之翌日起至清償日止
    ，按年息5%計算之利息。
三、被告未於言詞辯論期日到場，亦未提出書狀作何聲明或陳述
    。
四、本院得心證之理由：
　㈠按因故意或過失，不法侵害他人之權利者，負損害賠償責任
    ；汽車、機車或其他非依軌道行駛之動力車輛，在使用中加
    損害於他人者，駕駛人應賠償因此所生之損害，民法第 184
    條第1項前段、第191條之2前段分別有明文。次按物被毀損
    時，被害人除得依民法第196條請求賠償外，並不排除民法
    第213條至第215條之適用。依民法第196條請求賠償物被毀
    損所減少之價額，得以修復費用為估定之標準，但以必要者
    為限（例如：修理材料以新品換舊品，應予折舊）。被害人
    如能證明其物因毀損所減少之價額，超過必要之修復費用時
    ，就其差額，仍得請求賠償，此有最高法院77年度第9次民
    事庭會議決議可資參照。又按因侵權行為之被害人請求加害
    人賠償其損害，並不以其已先行支出費用後，方得轉向加害
    人請求賠償，僅需其確實受有該等損害，即可向加害人請求
    賠償，被害人固可選擇自行修復並付清修復費用後，再轉向
    加害人求償，亦可選擇先行修復，並洽請承修廠商暫緩收款
    ，待加害人實際支付賠償後，再付款與承修廠商，甚至可選
    擇待加害人實際支付賠償後，再委請承修廠商進行修復，均
    不影響被害人得向加害人請求賠償之權利，自無所謂被害人
    尚未實際支付修復費用，即不得向加害人求償之理由。
　㈡原告主張其駕駛系爭車輛於109年11月5日下午9時20分許行經
    基隆市暖暖區源遠路（暖江橋頭）處，適逢被告駕駛車牌號
    碼000-0000號自用小客車行經該處，因被告超速而撞擊系爭
    車輛致生損害，經送廠估價後，其修復費用為23,600元（含
    前車雷達：12,000元、左前燈【二手、魚眼】：4,000元、
    烤漆【前保桿、前車雷達、左前葉、鈑金拆裝】：7,600元
    ）等事實，業據原告提出慶和烤漆請款單、車損照片為證，
    且經本院依職權向基隆市警察局調閱本件道路交通事故相關
    資料（見該局109年12月14日基警交字第1090050531號函暨
    其附件，含基隆市警察局道路交通事故現場草圖、道路交通
    事故調查報告表㈠、㈡、基隆市警察局道路交通事故談話紀錄
    表、基隆市警察局道路交通事故當事人酒精測定紀錄表、基
    隆市警察局道路交通事故初步分析研判表、現場採證及車損
    照片等）在卷可稽，堪信為真。
　㈢經查，本件道路交通事故之發生，係因被告確有超速行駛之
    過失乙情而肇致，有上開基隆市警察局道路交通事故談話紀
    錄表、基隆市警察局道路交通事故初步分析研判表、基隆市
    警察局道路交通事故現場草圖等在卷可佐，且與警方到場處
    理時所拍攝之照片相符，應可認定；從而堪認被告係有過失
    ，是被告對系爭車輛所受損害自應負侵權行為損害賠償責任
    。而系爭車輛既有損害待修，原告自得向被告請求損害賠償
    。惟依前開證據，同可認定原告就本件事故之發生，亦有轉
    彎車未讓直行車先行及未依標線指示行駛之過失，亦應就事
    故之發生同負其責。
　㈣查系爭車輛於95年12月出廠，有公路監理電子閘門車號查詢
    汽車車籍在卷可稽，至事故發生時，即109年11月5日止，約
    使用幾近14年之久，依前揭說明，其維修有關零件（即前車
    雷達：12,000元、左前燈【二手、魚眼】：4,000元）替換
    之16,000元部分應予折舊，方屬公允。而依行政院所頒「固
    定資產耐用年數表」及「固定資產折舊率表」規定，自用小
    客車之耐用年數為5年，再依財政部如財稅發字第1083號發
    佈之固定資產折舊採定率遞減法之計算方法，其每年應折舊
    369‰，採用定率遞減法計算折舊者，其最後1年之折舊額，
    加歷年折舊累計額，其總和不得超過該資產成本原額之⁹／₁₀
    ，故逾耐用年數之自用小客車仍有相當於新品資產成本10%
    之殘值。本件系爭車輛既已逾耐用年數，其修理費用中之零
    件費用16,000元，扣除折舊額後，僅能就其中¹／₁₀之殘值認
    為係必要之零件修復費用，參諸上揭規定以定率遞減法計算
    結果，系爭車輛零件修復部分折舊後之殘值為1,600元（計
    算式：16,000元×¹／₁₀＝1,600元），應認為屬必要之修復費
    用。故原告請求零件1,600元，加上支出不必折舊之工資及
    噴漆7,600元，合計必要修復費用為9,200元（計算式：1,60
    0元＋7,600元=9,200元），即屬有據；逾此範圍之請求，則
    屬無據，不應准許。
　㈤按損害之發生或擴大，被害人與有過失者，法院得減輕賠償
    金額或免除之，民法第217條第1項定有明文。又民法第217
    條第1項規定，目的在謀求加害人與被害人間之公平，倘受
    害人於事故之發生亦有過失，由加害人負全部賠償責任，未
    免失諸過酷，是以賦與法院得不待當事人主張，減輕其賠償
    金額或免除之職權。換言之，基於過失相抵之責任減輕或免
    除，非僅為抗辯之一種，亦可使請求權全部或一部為之消滅
    ，故裁判上得以職權斟酌之（最高法院85年台上字第1756號
    判例意旨參照）。查本件原告、被告各有前揭過失，致生本
    件交通事故，本院審酌原告與被告間就系爭事故之原因力大
    小及其過失情節，認原告、被告就本件事故之發生各應負擔
    60%、40%之過失責任，從而原告因系爭車輛所得對被告請求
    賠償之範圍，自以9,200元之40%，即3,680元為限（計算式
    ：9,200元40%＝3,680元）。　　
　㈥按給付無確定期限者，債務人於債權人得請求給付時，經其
    催告而未為給付，自受催告時起，負遲延責任。其經債權人
    起訴而送達訴狀，或依督促程序送達支付命令，或為其他相
    類之行為者，與催告有同一之效力。遲延之債務，以支付金
    錢為標的者，債權人得請求依法定利率計算之遲延利息，但
    約定利率較高者，仍從其約定利率；應付利息之債務，其利
    率未經約定，亦無法律可據者，週年利率為5%，民法第229
    條第2項、第233條第1項及第203條分別定有明文。經查，本
    件原告所請求係侵權行為損害賠償之債，為給付未確定期限
    債務。是原告請求自起訴狀繕本送達翌日（即109年12月25
    日）起至清償日止，按週年利率5%計算之法定遲延利息，合
    於上開規定，應予准許。
五、綜上所述，原告基於民法侵權行為之規定請求被告給付3,68
    0元，及自起訴狀繕本送達之翌日即109年12月25日起至清償
    日止，按週年利率5%計算之利息，為有理由，應予准許。逾
    此範圍之請求，為無理由，應予駁回。
六、本件係適用小額訴訟程序所為被告敗訴之判決，依民事訴訟
    法第436條之20規定，就原告勝訴部分依職權宣告假執行。
    至原告雖陳明願供擔保聲請假執行，惟其陳請僅促使法院依
    職權發動，爰就其勝訴部分不另為假執行准駁之諭知，但就
    原告敗訴部分，其假執行之聲請即失所附麗，仍應併予駁回
    ，附此敘明。
七、訴訟費用即第一審裁判費1,000元，由被告負擔160元，餘由
    原告負擔。
八、據上論結，本件原告之訴為一部有理由、一部無理由，依民
    事訴訟法第436條之23、第436條之19第1項、第436條之20、
    第436條第2項、第385條第1項前段、第79條、第87條第1項
    判決如主文。
中　　華　　民　　國　　110 　年　　4 　　月　　7 　　日
                  基隆簡易庭法　官　李謀榮　　　　　
以上正本係照原本作成。
對於本件判決如有不服，應於收受送達後20日內向本院提出上訴
書狀，上訴於本院合議庭，並按他造當事人之人數附具繕本。
當事人之上訴，非以判決違背法令為理由不得為之，上訴狀應記
載上訴理由，表明下列各款事項：
㈠原判決所違背之法令及其具體內容。
㈡依訴訟資料可認為原判決有違背法令之具體事實。
如委任律師提起上訴者，應一併繳納上訴審裁判費。
中　　華　　民　　國　　110 　年　　4 　　月　　7 　　日
                            書記官　鄭又綾